【裁判字號】    97,上訴,82
【裁判日期】    970714
【裁判案由】    違反槍砲彈藥刀械管制條例
【裁判全文】
臺灣高等法院花蓮分院刑事判決          97年度上訴字第82號
上  訴  人  臺灣臺東地方法院檢察署檢察官
上  訴  人
即  被  告  乙○○
                    （另案於臺灣岩灣技能訓練所執行中）
選任辯護人  廖頌熙律師
上列上訴人因違反槍砲彈藥刀械管制條例案件，不服臺灣臺東地
方法院96年度訴字第49號中華民國97年1月10日第一審判決（起
訴案號：臺灣臺東地方法院檢察署95年度偵字第2762號），提起
上訴，本院判決如下：
    主  文
上訴駁回。
    事  實
一、乙○○明知未經主管機關許可，不得持有可發射子彈具有殺
    傷力之改造手槍及子彈，竟基於持有之犯意，自民國93年12
    月28日起，未經許可而持有仿FN廠1910型半自動手槍製造之
    具有殺傷力改造手槍1支（含彈匣1個，槍枝管制編號：0000
    000000號）、具直徑約7.5 MM銅製彈頭、彈殼長約16MM之土
    造子彈7顆及具直徑約7.5MM銅製彈頭、彈殼長約16.5MM之土
    造子彈2顆。其原將上開具有殺傷力之槍、彈放置在臺北縣
    三峽鎮○○街78號4樓住處內，嗣於94年3月26日凌晨1時許
    ，乙○○攜帶前開具有殺傷力之改造手槍1支及土造子彈共9
    顆，將之置於其不知情之友人蔡潔玫所有咖啡色皮包內，同
    至臺北縣三峽鎮○○路15巷5號12樓之6訪友，嗣於同日中午
    12時30分許，為警在上開處所查獲，並當場自蔡潔玫所有之
    咖啡色皮包內扣得上揭具殺傷力之改造手槍1支（含彈匣1個
    ，槍枝管制編號：0000000000號）、直徑約7.5MM銅製彈頭
    、彈殼長約16MM之土造子彈7顆（採樣試射2顆）及直徑約7.
    5MM銅製彈頭、彈殼長約16.5MM之土造子彈2顆（採樣試射1
    顆。另自乙○○所有之黑色背包內扣得經鑑定為不具殺傷力
    之槍枝管制編號：0000000000號之手槍1支、含彈匣1個）。
二、案經桃園縣政府警察局桃園分局報請臺灣板橋地方法院檢察
    署檢察官呈請臺灣高等法院檢察署檢察長令轉臺灣臺東地方
    法院檢察署檢察官偵查起訴。
    理  由
壹、程序部分─證據能力：
（一）被告及辯護人辯稱下列證據無證據能力：
  １、證人即桃園縣警察局桃園分局警員黃國誠、黃宣樺、張守
      民於偵查中之證述，均屬傳聞證據，且無關聯性。
  ２、內政部警政署刑事警察局槍彈鑑定書之內容與被告被訴之
      犯罪事實不具關聯性。
  ３、桃園縣警察局桃園分局扣押筆錄及扣押物品目錄、扣押物
      品清單、槍管設計圖等證據，與被告被訴製造槍、彈之犯
      罪事實不具關聯性。
（二）惟經查：
  １、按被告以外之人於偵查中向檢察官所為之陳述，除顯有不
      可信之情況者外，得為證據，刑事訴訟法第159條之1第2
      項定有明文。蓋檢察官代表國家偵查犯罪，依法有訊問被
      告、證人及鑑定人之權限，且須對被告有利、不利之情形
      均應注意，況徵諸實務運作，檢察官實施刑事偵查程序，
      亦能恪遵法定程序之要求，不致有違法取證情事，可信度
      極高，是被告以外之人於偵查中已具結而為證述，除反對
      該項供述得具有證據能力之一方，已釋明「顯有不可信之
      情況」之理由外，不宜以該證人未能於審判中接受他造之
      反對詰問為由，即遽指該證人於偵查中之陳述不具證據能
      力，方符前揭法條之立法意旨。證人黃國誠、黃宣樺、張
      守民於偵查中之證述，固屬被告乙○○以外之人於審判外
      所為之陳述，惟於偵查中，業經檢察官諭知證人有具結義
      務及偽證處罰，並命朗讀結文擔保其證言之真實性，有結
      文附卷可參，故渠等以證人身分於檢察官面前完整、連續
      陳述其親身經歷，又查無違法取證之瑕疵存在，並無顯有
      不可信之情形，且被告及辯護人亦未聲請傳喚上開證人到
      庭接受詰問，亦無妨礙被告反對詰問權及防禦權行使之虞
      ，故依刑事訴訟法第159條之1第2項規定，上開證據乃屬
      傳聞證據之例外情形，且上開證據係為證明被告犯罪事實
      所提出，與本案自有關聯連性，故上開證據均有證據能力
      。
  ２、次按被告以外之人於審判外之言詞或書面陳述，除法律有
      規定者外，不得作為證據；法院或檢察官得囑託醫院、學
      校或其他相當之機關、團體為鑑定，或審查他人之鑑定，
      並準用刑事訴訟法第203條至第206條之1之規定；其須以
      言詞報告或說明時，得命實施鑑定或審查之人為之；鑑定
      之經過及其結果，應命鑑定人以言詞或書面報告，同法第
      159條第1項、第208條第1項及第206條第1項分別定有明文
      。卷附之內政部警政署刑事警察局94年4月14日刑鑑字第0
      940049656號槍彈鑑定書1份，係該局依檢察機關概括授權
      囑託執行鑑定職務所出具之書面鑑定報告，依刑事訴訟法
      第159條第1項及同法第208條第1項準用第206條第1項之規
      定，為傳聞法則之例外，且上開證據係檢察官用以證明被
      告有無製造、持有具有殺傷力之槍、彈事實之證據，自與
      本案具有關連性，其具有證據能力甚為明確。
  ３、至桃園縣警察局桃園分局扣押筆錄及扣押物品目錄、扣押
      物品清單、槍管設計圖等證據，均係檢察官提出用以證明
      被告有製造、持有前開槍、彈事實之證據，與本案均具有
      關連性，至是否能證明犯罪事實，則係證明力之問題，與
      上開證據均與本案具有關連性而有證據能力有所區別，故
      上開證據亦有證據能力。
貳、實體部分
一、有罪部分─持有槍枝、子彈部分：
（一）認定犯罪事實所憑之證據及理由：
  １、證人曾志宏於原審之證述。其結稱曾目睹被告持有前開槍
      、彈等語（見原審卷頁160-162、164）。此核與查獲槍彈
      之事實及被告之供述相符，堪信為實在。
  ２、證人黃國誠、黃宣樺之證述。其等均結稱扣案之槍、彈係
      自臺北縣三峽鎮○○路15巷5號12樓之6內之咖啡色皮包內
      所查獲，該皮包內並有蔡潔玫及被告之身分證件與被告之
      判決書等語（見板橋地檢95偵2406號卷第12-13頁）。核
      與查扣槍彈之事實及證人曾志宏之證述及被告之供述相符
      ，亦堪信為實在，及足以證明被告上開犯行。
  ３、扣案改造手槍1支（含彈匣1個，槍枝管制編號：00000000
      00號）、土造子彈9顆。且扣案上開槍、彈經送內政部警
      政署刑事警察局、法務部調查局鑑定結果，均認送鑑改造
      手槍1支（槍枝管制編號：0000000000號），係由仿FN廠1
      910型半自動手槍製造之玩具手槍換裝土造金屬槍管而成
      之改造手槍，以金屬材質製成，機械性能良好，可擊發本
      案送鑑子彈，具有殺傷力；送鑑子彈部分，具直徑約7.5M
      M銅質彈頭、彈殼長約16MM之土造子彈7顆，採樣2顆試射
      ，均可擊發，認具殺傷力，而具直徑約7.5MM銅質彈頭、
      彈殼長約16.5MM之土造子彈2顆，採樣1顆試射，可擊發，
      亦具殺傷力等情，有內政部警政署刑事警察局94年4月14
      日刑鑑字第0940049656號槍彈鑑定書、法務部調查局96年
      5月1日調科參字第096 00166880號鑑定書各1份附卷可憑
      （見板橋地檢94偵5331號卷第73-75頁、原審卷第88-97頁
      ）。足證被告持有經查扣之槍、彈均具有殺傷力。
  ４、被告乙○○之供述。其供稱扣案槍、彈均為其所持有，核
      與上開證人曾志宏等人之證述及鑑定結果相符。綜上所述
      ，足認被告自白與事實相符。其犯罪事證明確，犯行洵堪
      認定。
（二）被告、辯護人辯解及本院認定之理由：
  １、辯解部分：
    (1)被告於本案為警查扣之上開改造槍枝及子彈，與其於前案
      遭查獲之改造玩具手槍，均為仿FN廠半自動手槍製造之玩
      具手槍換裝土造金屬槍管而成之改造手槍，其改造方式與
      槍枝型號均相同，且槍枝管制編號前6碼均為110203號，
      應係同時購買而持有之，被告於前案中雖未供出，乃係恐
      因此加重罪責。又臺灣桃園地方法院94年度感裁字第35號
      裁定中亦指出被告先後3次持有改造手槍及子彈，足認其
      所為具有慣常性，是被告於本案中所持有之前揭槍、彈部
      分，應與前案論以想像競合或連續犯之裁判上一罪，而為
      臺灣桃園地方法院93年度訴字第1836號確定判決之效力所
      及。
    (2)被告已自白犯罪，原審量刑過重。
  ２、經查：
    (1)扣案系爭改造手槍1支（槍枝管制編號：0000000000號）
      、直徑約7.5MM銅製彈頭、彈殼長約16MM之土造子彈7顆及
      直徑約7.5MM銅製彈頭、彈殼長約16.5MM之土造子彈2顆來
      源部分，被告雖於95年10月26日、同年11月24日在偵訊中
      供稱係於94年3月26日被查獲不久前，在臺北縣三重市重
      新橋下之跳蚤市場，以新台幣（下同）6萬餘元之代價，
      向真實姓名年籍不詳之人所購得等語（見板橋地檢95偵緝
      2647號卷第24頁、臺東地檢95偵2762號卷第5頁），惟其
      後於原審則改稱上開槍、彈為其於93年8月中旬某日，在
      桃園縣桃園市○○路「獅子王」舞廳內，認識真實姓名年
      籍不詳，綽號「偉忠」之成年男子，「偉忠」向其佯稱可
      出售生存遊戲所需之全套裝備含玩具手槍、背心、護罩等
      ，被告乃以5萬元之代價購買，並以現金支付予「偉忠」
      後，「偉忠」則將放置在同一盒子內之仿FN廠半自動手槍
      製造之可發射子彈具有殺傷力之改造手槍1支（含彈匣2個
      ，槍枝管制編號：0000000000號）、仿FN廠191 0型半自
      動手槍製造之可發射子彈具有殺傷力之改造手槍1支（含
      彈匣1個，槍枝管制編號：0000000000號，即本案扣案之
      槍枝）、仿BERETTA廠84型半自動手槍製造無法發射金屬
      或子彈不具殺傷力之玩具手槍1支（含彈匣1個，槍枝管制
      編號：0000000000號）、具直徑6.9MM至7.9MM土造金屬彈
      頭之改造子彈9顆、具直徑約7.5 MM銅製彈頭、彈殼長約
      16MM之土造子彈7顆（經取樣2顆試射，均可擊發，具有殺
      傷力，即本案查獲之子彈）、具直徑約7.5MM銅製彈頭、
      彈殼長約16.5MM之土造子彈2顆（經取樣1顆試射，可擊發
      ，具有殺傷力，亦為本案查獲之子彈），全數交付予伊，
      伊當場並未查覺，嗣後始知「偉忠」所交付予其之上開槍
      、彈，有部分係屬具有殺傷力之改造手槍及子彈，雖要求
      「偉忠」取回上開有殺傷力之槍、彈，並退還其購買該槍
      彈所交付之款項，惟「偉忠」表示無法立即退款，伊乃自
      斯時起，基於持有具有殺傷力之改造手槍、子彈之犯意，
      意俟「偉忠」退款後，始將上開具有殺傷力之改造手槍、
      子彈返還予「偉忠」，而持有前開槍彈，迨於93年9月25
      日凌晨3時50分許，在桃園縣桃園市○○路與和興街口遇
      警攔查，並自其所攜帶之背包內扣得上揭槍枝管制編號：
      0000000000號之手槍1支及具直徑6.9MM、7.9M M土造金屬
      彈頭之改造子彈9顆（此部分業經臺灣桃園地方法院於93
      年12月27日以93年度訴字第1836號判決判處有期徒刑1年
      ，併科罰金3萬元，緩刑5年，並於94年1月31日確定）等
      語，雖被告前後就槍、彈來源之供述不一，且檢察官透過
      網路連結查詢「生存遊戲裝備專賣店」得悉有數百筆專門
      店，故雖被告供稱在舞廳向不詳姓名之人購買價值較低之
      生存遊戲所需槍枝，而竟取得價值較高之具殺傷力槍、彈
      ，其所述有違常理，惟就扣案槍、彈來源部分，本件既未
      查獲其他證明扣案槍、彈來源之證據，況依罪疑唯輕之原
      則，本院認被告於原審供述槍、彈來源部分尚堪採信。
    (2)至扣案之具有殺傷力改造手槍、子彈，雖與被告前曾遭查
      獲並經臺灣桃園地方法院以93年度訴字第1836號案件判決
      之改造手槍及子彈，其改造方式與槍枝型號均相同，縱如
      被告所辯之係同時購買而持有（至有關內政部警政署刑事
      警察局黏貼之槍枝管制編號，係為方便槍枝管制流程所編
      製之流水號，與槍枝型號、改造方式無關乙事，有該局96
      年8月29日刑鑑字第0960124894號函文附卷可考，見原審
      卷第185頁，況以金屬玩具手槍換裝土造金屬槍管，而改
      造為可發射子彈具有殺傷力之改造手槍，此改造方式甚為
      常見，尚不具有特殊性，併予敘明），惟案件曾經判決確
      定者，應為免訴之判決，係以同一案件，已經法院為實體
      上之確定判決，該被告應否受刑事制裁，即因前次判決而
      確定，不能更為其他有罪或無罪之實體上裁判。此項原則
      ，關於實質上一罪或裁判上一罪（如刑法第55條、第56
      條之犯罪），其一部事實已經判決確定者對於構成一罪之
      其他部份，固亦均應適用，但此種情形，係因審判不可分
      之關係，在審理事實之法院，對於全部犯罪事實，按照刑
      事訴訟法規定本應予以審判，故其確定判決之既判力，亦
      自應及於全部之犯罪事實。若在最後審理事實法院宣示判
      決後，始行發生之事實，既非該法院所得審判，即為該案
      判決之既判力所不能及，如檢察官就此部發生之事實依法
      起訴，既不在曾經確定判決之範圍以內，即係另一犯罪問
      題，受訴法院仍應分別為有罪或無罪之實體上裁判（最高
      法院32年上字第2578號判例參照）。又未經許可持有槍枝
      ，其持有之繼續既屬行為之繼續，亦即一經持有，其罪已
      成立，但其完結須繼續至持有行為終了之時止，故犯罪成
      立後之繼續持有，乃犯罪行為之繼續，而非犯罪狀態之繼
      續（最高法院87年度台上字第1886號判決、88年度台上字
      第7012號判決參照）。上開被告在本案為警查獲前，雖於
      93年9月25日凌晨3時50分許，在桃園縣桃園市○○路與和
      興街口經警攔查，並自其所攜帶之背包內扣得與本案同時
      購得之改造手槍1支（含彈匣2個，槍枝管制編號：
      00000000 00號）及具直徑6.9MM至7.9MM土造金屬彈頭之
      改造子彈9 顆，就被告持有此部分槍、彈之犯罪事實，固
      據臺灣桃園地方法院於93年12月27日以93年度訴字第1836
      號判處有期徒刑1年，併科罰金3萬元，緩刑5年，並於94
      年1月31日確定在案，此有經調閱之臺灣桃園地方法院檢
      察署94年度執他字第826號全卷核屬無訛，堪信為真實。
      然本件被告係於另案事實審法院宣示判決之93年12月28日
      以後，仍繼續持有本件查獲之改造槍枝、子彈，故本件被
      告涉犯之事實既非上開法院審判之範圍，即非該案判決之
      既判力所及，自應另構成非法持有槍枝、子彈罪。是被告
      持有本案前開扣案之改造手槍1支（含彈匣1個，槍枝管制
      編號：000000 0000號）、具直徑約7.5MM銅製彈頭、彈殼
      長約16MM之土造子彈7顆、具直徑約7.5MM銅製彈頭、彈殼
      長約16.5MM之土造子彈2顆部分，與上開業經判決確定之
      案件並無想像競合或連續犯關係，辯護人徒執被告持有前
      揭槍、彈係基於同一事實，為單一犯意或概括犯意為之，
      具有想像競合或連續犯之裁判上一罪，而為臺灣桃園地方
      法院93年度訴字第1836號確定判決效力所及等語置辯，應
      無可採。
    (3)至辯護人所引臺灣桃園地方法院94年度感裁字第35號裁定
      中，固認定被告先後3次持有改造手槍及子彈，而認其所
      為具有慣常性云云，惟該裁定所適用之程序與本案不同，
      且所謂之「慣常性」之認定亦與刑法修正前關於連續犯之
      認定不同，故自不能以上開感訓裁定之認定為據，認被告
      所為與另案有連續犯之裁判上一罪關係。
    (4)綜上所述，被告上開所辯尚不可採。本案被告此部分犯罪
      事證明確，被告持有具殺傷力之改造手槍及子彈之犯行洵
      堪認定，應予依法論科。
（三）論罪科刑及理由：
  １、扣案之可發射子彈具有殺傷力之改造手槍1支（含彈匣1個
      ，槍枝管制編號：0000000000號），係屬槍砲彈藥刀械管
      制條例第4條第1項第1款所定之各式槍砲，而扣案改造手
      槍所使用之土造子彈9顆，則屬同條例第4條第1項第2款所
      稱之子彈，依同條例第5條規定，非經中央主管機關許可
      ，均不得持有之。核被告所為，係犯槍砲彈藥刀械管制條
      例第8條第4項之未經許可，持有可發射子彈具有殺傷力之
      改造手槍罪及同條例第12條第4項之未經許可，持有子彈
      罪。
  ２、按刑事訴訟法第300條所規定，有罪之判決，得就起訴之
      犯罪事實，變更檢察官所引應適用之法條者，係指法院在
      事實同一之範圍內，不變更起訴之犯罪事實；亦即在不擴
      張及減縮原訴之原則下，於不妨害基本社會事實同一之範
      圍內，得自由認定事實，適用法律。本件被告僅有未經許
      可持有上開槍、彈之犯行，尚無證據可資證明其有製造槍
      、彈之犯行（理由詳如後敘），公訴人則就被告有製造及
      持有前開槍、彈之事實併提起公訴，本院認被告所為構成
      非法持有槍、彈罪，僅就公訴人起訴之部分犯罪事實予以
      裁判，揆諸前開說明，並非變更起訴法條之問題，附予敘
      明。
  ３、新舊法比較：
    (1)槍砲彈藥刀械管制條例部分條文雖於94年1月26日修正公
      布施行，惟按行為人實行構成要件之行為如本即預定有一
      定時間之繼續，須此一定時間經過後，犯罪始為完成，同
      時其法益侵害之狀態始隨之終了之犯罪，稱之為「繼續犯
      」，核與行為人實行構成要件之行為，侵害一定之法益時
      ，犯罪即為完成，其後法益侵害之狀態縱為繼續，已不認
      其為犯罪事實之犯罪，稱之為「狀態犯」者不同。被告持
      有上揭槍、彈之行為，雖係開始於槍砲彈藥刀械管制條例
      94年1月26日修正公布施行前，惟其在本案經警查獲時間
      係在同條例修正施行後，亦即於同條例修正施行後之生效
      期間，仍以同一持有行為繼續違反上開規定，是被告繼續
      持有上揭槍、彈之行為，應逕適用修正後之槍砲彈藥刀械
      管制條例論處，此部分之法律適用尚無比較新舊法之問題
      ，合先陳明。
    (2)被告為警查獲上開持有槍、彈行為後，刑法業於94年2月2
      日修正公布，並自95年7月1日起施行。修正後刑法第2條
      第1項之規定係規範行為後法律變更所生新舊法律比較適
      用之準據法，雖亦經修正，但因屬適用法律之準據法，本
      身尚無比較新舊法之問題，應一律適用修正後刑法第2條
      第1項之規定，為從舊從輕之比較。槍砲彈藥刀械管制條
      例第8條第4項、第12條第4項分別定有併科罰金刑規定，
      而刑法第33條第5款關於罰金之最低數額部分，修正前刑
      法第33條第5款規定「罰金：（指銀元）1元以上」，而銀
      元與新臺幣間之折算標準，依現行法規所定貨幣單位折算
      新臺幣條例規定，係以銀元1元折算新臺幣3元，修正後刑
      法第33條第5款則規定「罰金：新臺幣1,000元以上，以百
      元計算之」，經比較修正前、後之規定，修正後刑法第33
      條第5款所定罰金之最低數額，較之修正前提高，自以修
      正前刑法第33條第5款之規定有利於被告。復依刑法第11
      條前段規定，槍砲彈藥刀械管制條例有關罰金刑之規定，
      自應適用有利於被告之修正前刑法第33條第5款規定。至
      刑法第55條想像競合犯罪部分並未修正，自應適用行為時
      之法律，亦無比較新舊法之必要。而有關罰金易服勞役之
      規定，被告行為時之修正前刑法第42條第2項前段規定「
      易服勞役以1元以上3元以下折算1日」，是易服勞役折算
      標準，依修正前罰金罰鍰提高標準條例第2條前段規定，
      就其原定數額提高為100倍折算1日，應以銀元300元即新
      臺幣900元折算1日（未逾修正前同條第3項所規定罰金總
      額折算6個月之日數），而依修正後刑法第42條第3項前段
      規定「易服勞役以新臺幣1,000元、2,000元或3,000元折
      算1日」（未逾修正後同條第5項所規定罰金總額折算逾1
      年之日數）。經比較新舊法結果，以修正後之規定較有利
      於被告，應依刑法第2條第1項後段規定，適用修正後刑法
      第42條第3項之規定，定其折算標準。
  ４、再按同時持有手槍、子彈，係犯槍砲彈藥刀械管制條例第
      8條第4項、第12條第4項之罪，應依想像競合犯從較重之
      同條例第8條第4項，未經許可無故持有手槍罪處斷（最高
      法院74年臺上字第3400號判例意旨參照）。被告同時未經
      許可，持有扣案之改造手槍1支（含彈匣1個，槍枝管制編
      號：0000000000號）、該手槍所使用之土造子彈9顆，係
      以一持有行為同時觸犯上開數罪名，為想像競合犯，依刑
      法第55條之規定，應從較重之未經許可，持有可發射子彈
      具有殺傷力之改造手槍罪處斷。
  ５、原審審酌被告之犯罪動機，並以其擁槍自重之行為，對社
      會治安及他人生命、身體均構成嚴重威脅，惡性非輕，惟
      犯罪後尚能坦承大部分犯行，併其品行、智識程度、生活
      狀況、犯罪目的、手段及所生之危險等一切情狀，並就併
      科罰金部分，諭知易服勞役之折算標準，及認不符中華民
      國96年罪犯減刑條例之規定，而扣案之仿FN廠1910型半自
      動手槍製造之可發射子彈具有殺傷力之改造手槍1支（含
      彈匣1個，槍枝管制編號：0000 000000號）、具直徑約
      7.5MM銅製彈頭、彈殼長約16MM之土造子彈5顆、具直徑約
      7.5MM銅製彈頭、彈殼長約16.5MM之土造子彈1顆，非經主
      管機關許可，均不得持有之，為違禁物，參酌前揭刑法修
      正前後之比較及說明，均應依修正前刑法第38條第1項第1
      款之規定諭知沒收，不沒收另扣案經鑑定時試射擊發之3
      顆子彈，認事用法及量刑，均屬無誤，且量刑時亦已就被
      告之自白部分予以衡量，其量刑堪稱妥適。被告以與前案
      係屬裁判上一罪，應為免訴判決及原審量刑過重提起上訴
      ，檢察官以原審認定槍彈來源有違誤，而指摘原判決不當
      ，求予撤銷改判，均無理由，應予駁回。
二、不另為無罪諭知部分─起訴製造槍枝、子彈部分：
（一）公訴意旨另以：被告乙○○明知未經許可，不得製造可發
      射金屬或子彈具有殺傷力之各式槍砲及子彈，竟自94年3
      月間某日起，以自備之砂輪機、電鑽等如附表所示之改造
      工具，在臺北縣三峽鎮○○路15巷5號12樓之6住處內，以
      將仿FN廠1910型半自動手槍製造之玩具手槍（含彈匣1個
      ，槍枝管制編號：0000000000號）換裝土造金屬槍管之方
      式，製造可發射子彈具有殺傷力之改造手槍，又以玩具金
      屬彈殼加裝金屬彈頭、玩具底火之方式，製造具有殺傷力
      之土造子彈9顆。嗣於同年月26日中午12時30分許，為警
      在上址內查獲，並扣得前開改造手槍、子彈及仿BERETTA
      廠84型半自動手槍製造，欠缺槍管、復進簧及復進簧桿等
      物，尚無法供發射彈丸使用，而不具殺傷力之玩具手槍1
      支（含彈匣1個，槍枝管制編號：0000000000號）、玩具
      金屬槍管4支、槍管設計圖2張及如附表所示之改造工具，
      因認被告此部分涉犯槍砲彈藥刀械管制條例第8條第1項之
      未經許可，製造可發射金屬或子彈具有殺傷力之槍砲罪及
      同條例第12條第1項之未經許可製造子彈罪嫌。
（二）按被告未經審判證明有罪確定前，推定其為無罪；犯罪事
      實，應依證據認定之，無證據不得認定犯罪事實，刑事訴
      訟法第154條定有明文。次按事實之認定，應憑證據，如
      未能發現相當證據，或證據不足以證明，自不能以推測或
      擬制之方法，以為裁判之基礎；又認定犯罪事實所憑之證
      據，雖不以直接證據為限，間接證據亦包括在內，然而無
      論直接或間接證據，其為訴訟上之證明，須於通常一般之
      人不致有所懷疑，而得確信其為真實之程度者，始得據為
      有罪之認定；再認定不利於被告之事實，須依積極證據，
      苟積極證據不足為不利於被告事實之認定時，即應為有利
      於被告之認定，更不必有何有利之證據，最高法院40年臺
      上字第86號、76年臺上字第4986號及30年上字第816號分
      別著有判例意旨可參。又按刑事訴訟法第161條第1項規定
      ，檢察官就被告犯罪事實，應負舉證責任，並指出證明之
      方法。因此，檢察官對於起訴之犯罪事實，應負提出證據
      及說服之實質舉證責任。倘其所提出之證據，不足為被告
      有罪之積極證明，或其指出證明之方法，無從說服法院以
      形成被告有罪之心證，基於無罪推定之原則，自應為被告
      無罪判決之諭知，此有最高法院92年臺上字第128號判例
      意旨可查。
（三）公訴人認被告乙○○涉有上開罪嫌，係以證人黃國誠、黃
      宣樺、張守民於偵查中之證述、法務部戶役證連結作業系
      統姓名「曾志宏」之個人基本資料表、內政部警政署刑事
      警察局94年4月14日刑鑑字第0940049656號槍彈鑑定書、
      桃園縣政府警察局桃園分局扣押筆錄及扣押物品目錄表、
      扣押物品清單、現場及扣案物品照片15張及以附表所示之
      扣案工具雖無法打通槍管，而須以大型車床等精密機具為
      之，但現場既已扣得槍管設計圖，且扣得玩具槍管，則被
      告當可依此圖示，委請其他鐵工廠鑿通槍管，該槍管設計
      圖與扣案之改造槍管固有部分差異，但仍屬近似，至前揭
      法務部調查局之鑑定書雖記載附表所示之工具無法完整移
      除槍管內之阻鐵，惟上開無殺傷力之槍枝槍管既已有被鑽
      磨之痕跡，顯見被告已有著手製造之行為，而所謂製造，
      並非打通槍管方屬之，被告既已著手實行製造行為，最後
      成品即為前開扣案之具有殺傷力之改造手槍，若未構成上
      開之製造罪，被告仍涉有槍砲彈藥刀械管制條例第13條第
      5項之製造槍砲主要組成零件未遂罪等為其論據。被告堅
      詞否認有此部分犯行，辯稱：伊僅有未經許可持有前揭槍
      、彈，並無從事改造或製造槍、彈之行為，上開扣案物品
      除改造手槍及子彈外，其餘均非伊所有等語。
（四）經查：
  １、證人梁雪香於原審結稱：臺北縣三峽鎮○○路15巷5號12
      樓之6之房屋為其所有，嗣於93年間租賃予楊雅茹及其學
      齡前幼子使用，租期自93年3月8日起至94年4月7日止等語
      屬實，並有建物及土地登記謄本各1紙（見原審卷第80-81
      頁）、房屋租賃契約書1份（見原審卷第188-191頁）附卷
      可證，堪認被告在本案為警查獲時，其並非係上址房屋之
      所有人，亦非名義上之使用人。則於該處查獲之如附表所
      示扣案物品是否係屬被告所有即屬值疑。
  ２、又證人張守民、黃宣樺於95年12月27日偵訊中固均結證稱
      ：其係接獲民眾檢舉線報稱有位盧姓男子，在臺北縣三峽
      鎮○○路15巷5號12樓之6住處內，持有毒品與槍械，其因
      而至上址查訪，發現該處係一房一廳之套房，依現場擺設
      所示，應無多人同住一室之情形，而附表所示之改造工具
      、槍管設計圖等物，係在該處客廳電視櫃旁之半透明整理
      箱內所扣得，線報內容並未提及曾志宏亦居住在該處等語
      （見臺東地檢95偵2762號卷第31-32頁），上開證人僅係
      至該處執行搜索之人員，而依現場所示，僅能證明被告於
      搜索時在場，惟尚無法證明被告確有居住於該處，自亦無
      法證明扣案如附表所示之物品確係被告所有供製造槍、彈
      所用之物。
  ３、證人曾志宏於原審雖結稱：「（問：有無住過臺北縣三峽
      鎮○○路15巷5號12樓之6？）沒有」、「（問：剛才提到
      94年3月間，你帶同警察去查被告，當天經過情形為何？
      ）是我帶警察去12樓那邊，詳細地址我不知道，被告會住
      在那邊，是他朋友帶他去住，被告之前也有帶我去住那邊
      」、「（問：被告住在那邊多久？）印象中1、2個星期」
      、「（問：當時出入的人很多，還是2個男女朋友住在一
      起？）被告跟他女友住那邊，我偶而去，其他人我不知道
      」等語，惟經本院訊之以：「（問：被告住在該址房子，
      你去過幾次？）2、3次」、「（問：被告曾經帶你到上址
      住過？）我沒有在那邊住過，我只是去那邊，被告有帶我
      去1、2次」、「（問：如何得知那個地方是『阿玄』帶被
      告過去？）因為我們3個人曾經在那邊碰過面，我跟『阿
      玄』不太熟，只知道他叫『阿玄』」、「（問：3個人說
      些什麼，怎麼知道是『阿玄』帶被告去找的？）我們3個
      人在談，被告說想找個地方跟女朋友一起住，『阿玄』就
      說有一個地方，就是12樓那邊」、「（問：『阿玄』有跟
      被告他們住在一起嗎？）沒有。去找被告時，都只有看到
      被告及他女友」等語，證人曾志宏上開證述內容並非一致
      ，則何者為真，尚有可疑。又衡諸證人即被告被查獲時之
      女友蔡潔玫於原審結稱之：「（問：94年3月26日，被告
      被查獲前一天，妳與被告為何會到臺北縣三峽鎮○○路15
      巷5號12樓之6？）我記得我在學校，我放學，被告帶我到
      三峽」、「（問：你們在那邊住多久？）我在那邊睡到隔
      天，剛睡醒，警察就來了」、「（問：妳之前有無跟被告
      在那邊住過嗎？）沒有」、「（問：當天被警察查獲的地
      點，你是第一次去，或是去過好幾次？）第一次去」、「
      （問：被告當時住所為何？）三峽，他的家裡，永安街，
      他父母的家，他父母也住那邊」、「（問：警察在現場有
      查扣一些工具、包括銅條、砂輪機、游標尺、電鑽、固定
      夾、切管器、研磨鑽頭、六角扳手、銼刀、鑽頭、老虎鉗
      、尖嘴鉗、十字起子、萬用鉗、一字起子等物，妳有看到
      被告帶上述工具到三峽該處處所？）沒有」、「（問：妳
      有看到被告在現場使用上述工具嗎？）沒有」等語，是證
      人曾志宏與蔡潔玫所證述之情節，亦有未合，則何人證詞
      較為可信，殊非無疑。然參諸證人曾志宏於原審理中證稱
      ：「（問：94年3月間，有無因為竊盜案件，被警察查獲
      ？）有」、「（問：有無向警察告知被告持有槍彈的事情
      ？）有的」、「（問：有帶警察去找被告嗎？）有」等語
      ，經被告於審理中質之以：「（問：3月26日當天早上，
      你是否有打1通電話給我，問我是否人有在那邊，要我不
      要離開，等你？）我是有打電話給你，可是沒有叫你不要
      離開」、「（問：為何要帶警察去那邊？）證人曾志宏則
      沈默未答等情，依此推認證人曾志宏與被告有利害關係，
      致其前揭證詞是否足以採為認定上址即為被告實際使用之
      處所，要屬可疑。縱令證人曾志宏前開證詞可信，亦僅能
      證明被告曾在上址居住1、2星期，而上址既為梁雪香於93
      年3月間即租賃予他人使用，則被告居住1、2星期以外之
      時間，究為何人所實際使用，尚且未明，是以被告居住上
      址之短暫期間，逕予認定扣案如附表所示之物均為被告所
      有，殊嫌速斷。
  ４、又扣案之玩具槍管、設計圖、如附表所示之銅條及工具等
      物，經原審送法務部調查局鑑定結果，認送鑑之砂輪機、
      電鑽、研磨鑽頭、螺絲起子、老虎鉗、銼刀、固定鉗、六
      角扳手、游標尺等簡易手工具，不足以製造完成前揭扣案
      仿FN廠1910型半自動手槍製造之改造手槍（槍枝管制編號
      ：0000000000號）內所改裝之土造金屬槍管，亦不能完整
      移除送鑑玩具金屬槍管內之阻鐵，上開土造金屬槍管之製
      造及玩具金屬槍管內阻鐵之移除，應使用車床、銑床或大
      型鑽床等精密機具；又送鑑之槍管設計圖經與前揭扣案改
      造手槍（槍枝管制編號：0000000000號）之土造金屬槍管
      比對結果，認二者近似，但仍有部分差異；再檢視上開扣
      案土造子彈9顆之彈頭、彈殼，經與送鑑如附表編號1之實
      心圓柱體銅條15條比對結果，其中部分銅條直徑與上開子
      彈之彈頭直徑相當，且二者色澤相若，認送鑑銅條部分可
      供製造前揭扣案子彈之彈頭，另該彈頭於製造過程中之切
      割、研磨、銼削、修飾動作應會利用如附表所示之扣案工
      具，惟因部分工具功能具有替代性，且於定點連續重覆動
      作，無法確認前開彈頭之製造與如附表所示之特定扣案工
      具有必然之關係；至送鑑玩具金屬槍管4支，均為遊戲類
      模擬槍械原始使用之槍管，其中2支槍管內阻鐵完整，其
      餘2支槍管內之阻鐵則有研磨痕跡，然尚未移除等節，有
      該局96年5月1日調科參字第09600166880號鑑定書1份在卷
      足憑，顯見扣案如附表所示之工具，僅係砂輪機、電鑽、
      銼刀、老虎鉗、尖嘴鉗、萬用鉗、扳手、起子等一般工具
      ，而前揭扣案之改造手槍（槍枝管制編號：0000000000號
      ）之土造金屬槍管及玩具金屬槍管4支，非以堅固、精密
      之機具如車床、銑床或大型鑽床予以切割、車造、磨練、
      鑽鑿，仍難就鋼鐵材質予以製造成型或移除該槍管內之阻
      鐵，則單憑如附表所示之工具是否即足以製造前開金屬槍
      管，要非無疑。又扣案之槍管4支既係屬遊戲類模擬槍械
      原始使用之槍管，縱其中2支槍管阻鐵有研磨痕跡，惟亦
      非屬槍砲彈藥刀械管制條例第13條之槍砲之主要組成零件
      甚為明確。
  ５、又上開扣案之土造子彈9顆，其彈頭雖有可能係由如附表
      編號1所示之銅條所製成，然觀諸該彈頭之工具痕跡所示
      ，尚難證明係由如附表所示之扣案工具所製造而成，亦即
      仍有可能係以附表以外之其他工具所製成。是以，縱令如
      附表所示之工具、零件及槍管設計圖等物係由被告所持有
      ，要難僅以被告持有可疑之製造工具、槍管設計圖等物，
      逕認被告有製造手槍及子彈之犯行。
  ６、至公訴人另稱前開扣案工具雖無法打通槍管，而需要大型
      車床等機具，但現場既已扣得槍管設計圖，被告當可依此
      圖示向其他鐵工廠鑿通槍管，且槍管設計圖與改造槍管固
      有部分差異，但應屬近似，鑑定書雖記載無法完整移除槍
      管內之阻鐵，惟無殺傷力之槍枝已有被鑽磨之痕跡，顯見
      被告已有著手製造之行為，最後成品即為具有殺傷力之槍
      枝云云。惟查，被告遭查獲持有上開槍、彈之事實及內政
      部警政署刑事警察局94年4月14日刑鑑字第0940049656號
      槍彈鑑定書、法務部調查局96年5月1日調科參字第096001
      66880號鑑定書各1份，固足以佐證被告持有具有殺傷力之
      改造手槍及子彈，然衡情尚不足資以佐證被告有製造槍、
      彈之犯行，復經遍閱全卷，又查無其他相關資料，堪以證
      明公訴人所指被告有向其他鐵工廠鑿通槍管之具體事證，
      且上開槍管設計圖之圖示內容既與前揭扣案改造手槍（槍
      枝管制編號：0000000000號）之槍管構造尚非完全一致，
      而一般可擊發子彈之槍枝，其槍管之設計衡情亟具精密性
      ，稍有一分一釐之差池，輕者將使槍枝在射擊過程，無法
      發揮子彈上膛、擊發、退殼及槍機復進之功能，重者甚至
      有引發子彈在槍管內膛炸之可能，導致使用者有自傷之危
      險，是扣案之槍管設計圖是否足以製造前開改造手槍，猶
      非無疑，再公訴人以上揭槍管已有被鑽磨之痕跡，認被告
      有著手製造槍枝之行為，然如上述，附表所示之扣案工具
      是否足以移除該槍管內之阻鐵，既有疑義，縱如附表所示
      之工具可持以移除前開槍管內之阻鐵，亦無何證據證明被
      告曾經持以使用，況本案並無任何證人目睹或指證被告有
      製造槍、彈或移除槍管內阻鐵等情，自難徒此執為被告涉
      有製造改造手槍及子彈罪之論據。
  ７、綜上所述，如附表所示之扣案物僅係一般工具，無證據證
      明被告曾使用予以車造、加工製造具有殺傷力之改造手槍
      及子彈，而以附表扣案之工具及銅條零件是否足以製造完
      成具有殺傷力之槍、彈，尚有疑問，且該工具與零件是否
      確為被告所持有，亦非無疑，又無任何證人目睹或指證被
      告有製造槍、彈之事實，是公訴人所舉之證據與所指之證
      明方法，尚不足以證明被告確有製造改造手槍及子彈之犯
      行。至被告之辯解，雖未有積極證據足堪佐證，惟被告否
      認犯罪所持之辯解，縱無可取，仍不得因此資以為反證其
      犯罪之論據，即遽為不利於被告之認定。此外，復查無其
      他積極證據足資證明被告有何公訴人所指未經許可，製造
      可發射子彈具有殺傷力之改造手槍及子彈等罪之犯行，揆
      諸前開規定與說明，被告此部分之犯罪尚屬不能證明。惟
      公訴人既認此部分製造槍、彈之行為，與被告前揭未經許
      可持有具有殺傷力之改造手槍及子彈之有罪部分，具有高
      度行為吸收低度行為之實質上一罪關係，爰不另為無罪之
      諭知，併此敘明。扣案之玩具金屬槍管4支、槍管設計圖2
      張及如附表所示之銅條與工具，被告既否認為其所有，且
      其被訴涉犯製造槍、彈罪嫌部分，既無法證明，則上開扣
      案物即非係供前揭犯罪所用之物，又非違禁物，自均不為
      沒收之諭知，附予敘明。
據上論斷，應依刑事訴訟法第368條，判決如主文。
本案經檢察官甲○○到庭執行職務。
中    華    民    國    97    年    7     月    14    日
                  審判長法  官   何方興
                        法  官   林德盛
                        法  官   王紋瑩
以上正本證明與原本無異。
如不服本判決，應於判決送達後10日內，向本院提出上訴狀。其
未敘述理由者，並應於提出上訴狀後10日內本院補提理由狀（均
須附繕本）。
                        書記官   楊明靜
中    華    民    國    97    年    7     月    14    日
附表：
 ┌──┬─────┬───┬──┬─────┬───┐
 │編號│物品名稱  │數量  │編號│物品名稱  │數量  │
 ├──┼─────┼───┼──┼─────┼───┤
 │ 1  │銅條      │15條  │ 2  │砂輪機    │1具   │
 ├──┼─────┼───┼──┼─────┼───┤
 │ 3  │電鑽      │3具   │ 4  │固定鉗    │2具   │
 ├──┼─────┼───┼──┼─────┼───┤
 │ 5  │游標尺    │1支   │ 6  │切管器    │1支   │
 ├──┼─────┼───┼──┼─────┼───┤
 │ 7  │研磨鑽頭  │1批   │ 8  │六角扳手  │7支   │
 ├──┼─────┼───┼──┼─────┼───┤
 │ 9  │鑽頭      │27支  │ 10 │銼刀      │3支   │
 ├──┼─────┼───┼──┼─────┼───┤
 │ 11 │老虎鉗    │1支   │ 12 │尖嘴鉗    │1支   │
 ├──┼─────┼───┼──┼─────┼───┤
 │ 13 │萬用鉗    │2支   │ 14 │十字起子  │1支   │
 ├──┼─────┼───┼──┼─────┼───┤
 │ 15 │一子起子  │2支   │ 16 │斜嘴鉗    │1支   │
 └──┴─────┴───┴──┴─────┴───┘
附錄本案論罪科刑法條全文：
槍砲彈藥刀械管制條例第8條
未經許可，製造、販賣或運輸鋼筆槍、瓦斯槍、麻醉槍、獵槍、
空氣槍或第4條第1項第1款所定其他可發射金屬或子彈具有殺傷
力之各式槍砲者，處無期徒刑或5年以上有期徒刑，併科新臺幣1
千萬元以下罰金。
未經許可，轉讓、出租或出借前項所列槍枝者，處5年以上有期
徒刑，併科新臺幣1千萬元以下罰金。
意圖供自己或他人犯罪之用，而犯前二項之罪者，處無期徒刑或
7年以上有期徒刑，併科新臺幣1千萬元以下罰金。
未經許可，持有、寄藏或意圖販賣而陳列第1項所列槍枝者，處3
年以上10年以下有期徒刑，併科新臺幣700萬元以下罰金。
第1項至第3項之未遂犯罰之。
槍砲彈藥刀械管制條例第12條
未經許可，製造、販賣或運輸子彈者，處1年以上7年以下有期徒
刑，併科新台幣500萬元以下罰金。
未經許可，轉讓、出租或出借子彈者，處6月以上5年以下有期徒
刑，併科新台幣300萬元以下罰金。
意圖供自己或他人犯罪之用，而犯前二項之罪者，處3年以上10
年以下有期徒刑，併科新台幣700萬元以下罰金。
未經許可，持有、寄藏或意圖販賣而陳列子彈者，處5年以下有
期徒刑，併科新台幣300萬元以下罰金。
第1項至第3項之未遂犯罰之。


司法院資訊處製作；財團法人民間司法改革基金會備份。
